臺灣士林地方法院刑事判決
110年度金訴字第350號
公  訴  人  臺灣士林地方檢察署檢察官
被      告  郭彥中



上列被告因違反洗錢防制法等案件，經檢察官提起公訴（110年
度偵字第12360、14176號）及移送併案審理（110年度偵字第113
46、12856、17642、18250號），被告於準備程序中就被訴事實
為有罪之陳述，經告知簡式審判程序之旨，並聽取當事人之意見
後，經本院合議庭裁定由受命法官獨任進行簡式審判程序，茲判
決如下：
    主  文
辛○○幫助犯洗錢防制法第十四條第一項之洗錢罪，處有期徒刑
陸月，併科罰金新臺幣肆萬元，罰金如易服勞役，以新臺幣壹仟
元折算壹日。未扣案之犯罪所得新臺幣貳萬元沒收，於全部或一
部不能沒收或不宜執行沒收時，追徵其價額。
    事  實
一、辛○○知悉金融機構帳戶係個人理財重要工具，一般人取得他
    人帳戶使用，常與財產犯罪有密切關係，竟因經濟困難，因
    自稱游宗翰之成年男子（下稱游宗翰）向其表示若可提供帳
    戶供其使用，可借予新臺幣（下同）2萬元，辛○○預見可能
    是詐欺集團為遂行詐欺取財犯罪對外蒐集金融帳戶，提領後
    即產生遮斷資金流動軌跡以逃避國家追訴、處罰之洗錢效果
    ，對於提供帳戶資料予他人使用，雖無引發他人萌生犯罪之
    確信，仍以縱若取得帳戶之人利用其出借之帳戶詐欺取財，
    掩飾、隱匿特定犯罪所得而洗錢，亦不違背其本意之不確定
    幫助故意，為獲取該2萬元，依游宗翰之指示，於民國110年
    3月16日前某日，將其所申辦國泰世華商業銀行帳號000-000
    0-0000-0000號帳戶（下稱國泰世華銀行帳戶）之網路銀行
    帳號、密碼，提供予游宗翰，並依其指示設定約定轉帳使用
    ，容任游宗翰暨其所屬詐欺集團使用上開帳戶遂行詐欺取財
    犯罪，以隱匿特定犯罪所得去向而洗錢。嗣該詐欺集團某真
    實姓名年籍不詳之成年人取得上開帳戶後，即意圖為自己不
    法所有，基於詐欺取財、隱匿特定犯罪所得之洗錢犯意，持
    上開帳戶，分別詐騙乙○○、甲○○、丁○○、子○○、卯○○、庚○○
    、辰○○、己○○、壬○○、丑○○、丙○○、戊○○、寅○○、巳○○等人
    （下稱乙○○等14 人）得逞（詐騙之時間、方式、金額均詳
    附表），旋即以網路轉帳（電子轉出）方式將其款項轉出一
    空，而隱匿詐欺所得去向。辛○○並因此自游宗翰處獲取2萬
    元之現金。嗣廖美珍等6 人發現遭詐報警，始循線查悉上情
    。
二、案經乙○○、甲○○、丁○○、卯○○、庚○○、辰○○訴由臺北市政府
    警察局士林分局報請臺灣士林地方檢察署檢察官偵查起訴，
    苗栗縣警察局通霄分局暨壬○○、丑○○、戊○○、寅○○、巳○○分
    別訴由臺中市政府警察局第二分局、基隆市警察局第四分局
    報請臺灣士林地方檢察署檢察官移送併案審理。
　　理  由
一、本案被告辛○○所犯為刑事訴訟法第273 條之1 第1 項所定死
    刑、無期徒刑、最輕本刑為3 年以上有期徒刑以外之罪，且
    非高等法院管轄之第一審案件，而被告就被訴事實為有罪之
    陳述，經告知簡式審判程序之旨並聽取被告及檢察官之意見
    後，本院合議庭裁定由受命法官改行簡式審判程序，是本案
    之證據調查，依刑事訴訟法第273 條之2 規定，不受同法第
    159 條第1 項、第161 條之2 、第161 條之3 、第163 條之
    1 及第164 條至第170 條等規定之限制，合先敘明。
二、上開犯罪事實，業據被告於本院準備程序及審理時坦承不諱
    （見本院卷第66、70、77至78頁），核與證人即告訴人乙○○
    、甲○○、丁○○、卯○○、庚○○、辰○○、壬○○、丑○○、戊○○、寅
    ○○、巳○○、證人即被害人子○○、己○○、丙○○等人於警詢中陳
    述被害情節及其等所提出之與詐欺集團成員間對話內容擷圖
    照片、匯款轉帳明細資料等（均詳附表），及被告國泰世華
    銀行帳戶開戶及交易明細資料（見110偵11346號卷第13至26
    、103至129頁、110偵12856號卷第23至33頁、110偵17642號
    卷第63至72頁、110偵18250號卷第201至229頁、110偵12360
    號卷第151至164頁、110偵14176號卷第71至85頁）在卷可稽
    ，足認被告前揭具任意性之自白核與事實相符，而屬可信，
    本件事證明確，被告犯行堪予認定，應依法論科。
三、論罪科刑：
  ㈠按刑法上之幫助犯，係對於犯罪與正犯有共同之認識，而以
    幫助之意思，對於正犯資以助力，未參與實施犯罪構成要件
    之行為者而言（最高法院88年度台上字第1270號判決意旨參
    照）。被告提供上開帳戶之網路銀行帳號及密碼予他人使用
    ，係使詐欺集團向乙○○等14 人詐騙財物後，得以使用該帳
    戶為匯款工具，進而取得款項以隱匿、掩飾犯罪所得去向，
    尚非實施詐欺取財之構成要件行為，此外，查無證據證明被
    告有參與詐欺取財、洗錢犯行之構成要件行為，堪認被告所
    為，係參與詐欺取財、洗錢構成要件以外之行為，僅對遂行
    詐欺取財、洗錢犯行資以助力，為幫助犯。故核被告所為，
    係犯刑法第30條第1 項前段、第339 條第1 項之幫助詐欺取
    財罪及刑法第30條第1 項前段、洗錢防制法第14條第1 項之
    幫助洗錢罪。
  ㈡被告係以1 次提供上開帳戶網路銀行帳戶及密碼之一幫助行
    為，使詐欺集團得用以詐騙乙○○等14 人之財物，而幫助正
    犯遂行上開14 個相同罪名，及其以一提供帳戶行為，同時
    犯幫助詐欺取財罪與幫助洗錢罪，為想像競合犯，應依刑法
    第55條規定，從一重以幫助洗錢罪處斷。
  ㈢按洗錢防制法第16條第2項規定，犯前二條之罪，在偵查或審
    判中自白者，減輕其刑。被告就本案構成幫助洗錢罪之主要
    犯罪事實於本院準備程序及審理時自白犯罪，應認被告合於
    洗錢防制法第16條第2項自白減刑之規定，應予減輕其刑。
    又被告既係基於幫助犯意為上開犯行，為幫助犯，爰依刑法
    第30條第2項之規定，按正犯之刑減輕之，並依法遞減之。
　㈣爰以行為人之責任為基礎，審酌被告知悉現今詐騙案件盛行
    ，竟任意將自己所有之帳戶網路銀行帳號及密碼提供予詐欺
    集團成員騙取財物之用，使乙○○等14 人遭詐騙受害，紊亂
    社會正常交易秩序及交易安全，使不法之徒藉此輕易於詐騙
    後取得財物，藉此掩飾、隱匿詐欺犯罪所得之去向，令司法
    偵查機關難以追查詐欺犯罪人之真實身分以阻犯行，且助使
    詐欺集團詐騙多達14 名被害人，造成乙○○等14人分別所受
    財產上損害非輕，惟念及被告已坦承犯行，而有悔意，然迄
    未與告訴人及被害人達成和解或賠償損害，暨其自述為四技
    肄業之智識程度、離婚、需扶養一名未成年子、現從事拆除
    工之工作、月收入約3萬元（見本院卷第78頁），並斟酌告
    訴人及公訴人就量刑部分所陳述之意見等一切情狀，量處如
    主文所示之刑，併就罰金部分併諭知如易服勞役之折算標準
    。　　
四、沒收部分
　　按犯罪所得，屬於犯罪行為人者，沒收之；前二項之沒收，
    於全部或一部不能沒收或不宜執行沒收時，追徵其價額；刑
    法第38條之1 第1 項前段、第3 項定有明文。依被告於偵查
    及本院審理時供稱：伊交付本件帳戶資料予游宗翰，游宗翰
    借給伊2萬元等語（見110偵14176號卷第149頁、本院卷第66
    頁），堪認其因本件犯行而獲取2萬元之借款，並未扣案，
    復查無刑法第38條之2 第2 項所定情形，應依刑法第38條之
    1 第1項前段、第3 項規定諭知沒收，且於全部或一部不能
    沒收時或不宜執行沒收時，追徵其價額。另洗錢防制法第18
    條第1項固規定：「犯第14條之罪，其所移轉、變更、掩飾
    、隱匿、收受、取得、持有、使用之財物或財產上利益，沒
    收之；犯第15條之罪，其所收受、持有、使用之財物或財產
    上利益，亦同」，惟被告非實際上提款之人，並無掩飾隱匿
    詐欺贓款之犯行，尚非洗錢防制法第14條第1項之正犯，自
    無上開條文適用，併予敘明。
據上論斷，應依刑事訴訟法第273條之1第1項、第299 條第1 項
前段，洗錢防制法第14條第1 項、第16條第2項，刑法第11條、
第30條第1 項前段、第2 項、第339 條第1 項、第55條、第42條
第3 項前段、第38條之1第1項前段、第3項，刑法施行法第1 條
之1 第1 項，判決如主文。
本案經檢察官癸○○提起公訴，檢察官王啟旭移送併辦，檢察官周
禹境到庭執行職務。
中　　華　　民　國　 110　　年　　11　　月　　19　　日                       刑事第八庭法  官  蘇琬能
以上正本證明與原本無異。
如不服本判決應於收受送達後20日內向本院提出上訴書狀，並應
敘述具體理由；其未敘述上訴理由者，應於上訴期間屆滿後20日
內向本院補提理由書（須按他造當事人之人數附繕本），切勿逕
送上級法院。
若因疫情而遲誤不變期間，得向法院聲請回復原狀。
                               書記官  羅以佳
中　　華　　民　　國　　110 　年　　11　　月　　19　　日
附錄本案論罪科刑法條：
洗錢防制法第2條
本法所稱洗錢，指下列行為：
一、意圖掩飾或隱匿特定犯罪所得來源，或使他人逃避刑事追訴
    ，而移轉或變更特定犯罪所得。
二、掩飾或隱匿特定犯罪所得之本質、來源、去向、所在、所有
    權、處分權或其他權益者。三、收受、持有或使用他人之特
    定犯罪所得。

洗錢防制法第14條
有第二條各款所列洗錢行為者，處 7 年以下有期徒刑，併科新
臺幣 5 百萬元以下罰金。
前項之未遂犯罰之。
前二項情形，不得科以超過其特定犯罪所定最重本刑之刑。

中華民國刑法第339條
（普通詐欺罪）
意圖為自己或第三人不法之所有，以詐術使人將本人或第三人之
物交付者，處 5 年以下有期徒刑、拘役或科或併科 50 萬元以
下罰金。
以前項方法得財產上不法之利益或使第三人得之者，亦同。
前二項之未遂犯罰之。

編號 告訴人/被害人 詐騙時間、方式、金額 卷證出處 1（起訴書附表編號1部分） 乙○○ 詐欺集團成員自110年3月16日10時起，以LINE 暱稱「Anna」、「美盛線上客服」陸續傳送訊息予乙○○，向其佯稱可操作「美盛創投 創新式獲利」網站投資獲利云云，致其陷於錯誤，而於同日15時4分（起訴書誤載為6分，應予更正）許、19時9分（起訴書誤載為7分，應予更正）許，以網路銀行轉帳1,000元、3,000元至被告上開帳戶內。 1.告訴人乙○○於警詢之指訴（見110偵12360卷第28至29頁）。2.乙○○與詐騙集團成員間LINE對話截圖（見同上卷第31至40頁）。3.乙○○臺幣轉帳畫面翻拍照片（見同上卷第35、37頁）。 2（起訴書附表編號2部分） 甲○○ 詐欺集團成員自110年3月16日16時46分前某時起，以LINE 暱稱「Yu Ting」、「G.A總指導Elsa」陸續傳送訊息予甲○○，向其佯稱可操作投資網站獲利云云，致其陷於錯誤，而於同日16時46分許，在某處之自動櫃員機，轉帳3萬元至被告上開帳戶內。 1.告訴人甲○○於警詢之指訴（見110偵12360卷第46至47頁）。2.甲○○與詐騙集團成員間LINE對話截圖（見同上卷第50至53頁）。3.甲○○中國信託銀行交易明細表（見同上卷第51頁）。 3（起訴書附表編號3部分） 丁○○ 詐欺集團成員自110年3月16日18時40分前某時起，以LINE 暱稱「Linda總指導」、「神力女超人」陸續傳送訊息予丁○○，向其佯稱可操作投資網站獲利云云，致其陷於錯誤，而於同日18時40分許、翌日14時22分許，分別以網路銀行轉帳3萬元、在某處之自動櫃員機轉帳1萬9,985元至被告上開帳戶內。 1.告訴人丁○○於警詢之指訴（見110偵12360卷第63至64頁）。2.丁○○與詐騙集團成員間LINE對話截圖（見同上卷第65至67頁）。3.丁○○轉帳紀錄之手機截圖（見同上卷第68頁）。 4（起訴書附表編號4部分） 子○○（未提告訴，起訴書應予更正） 詐欺集團成員自110年3月16日21時42分前某時起，以LINE 暱稱「曉華（專案）」陸續傳送訊息予子○○，向其佯稱可操作「美盛創投 創新式獲利」網站投資獲利云云，致其陷於錯誤，而於同日21時42分許，以網路銀行轉帳2萬元至被告上開帳戶內。 1.被害人子○○於警詢之指訴（見110偵12360卷第72至76頁）。2.子○○與詐騙集團成員間LINE對話截圖（見同上卷第87至91頁）。3.子○○轉帳資料手機截圖（見同上卷第86頁）。 5（起訴書附表編號5部分） 卯○○ 詐欺集團成員自110年3月17日15時50分前某時起，以LINE 暱稱「曉華（專案）」陸續傳送訊息予卯○○，向其佯稱可操作博弈網站獲利云云，致其陷於錯誤，而於同日15時50分許，至高雄市○○區○○路0號兆豐銀行仁武分行，臨櫃匯款14萬元至被告上開帳戶內。 1.告訴人卯○○於警詢之指訴（見110偵12360卷第97至101頁）。2.卯○○與詐騙集團成員間LINE對話截圖（見同上卷第107至113頁）。3.卯○○兆豐國際商業銀行國內匯款申請書（見同上卷第105、107頁）。4.卯○○兆豐國際商業銀行帳號00000000000號帳戶存摺封面及內頁影本（見同上卷第103、107頁）。 6（起訴書附表編號6部分） 庚○○ 詐欺集團成員自110年3月17日15時15分前某時起，以LINE 暱稱「（總指導）Nita」陸續傳送訊息予庚○○，向其佯稱可每日定時下單投資獲利云云，致其陷於錯誤，而於同日15時15分許，至高雄市○○區○○○路00號中國信託銀行博愛分行，臨櫃匯款10萬元至被告上開帳戶內。 1.告訴人庚○○於警詢之指訴（見110偵12360卷第122至124頁）。2.庚○○與詐騙集團成員間LINE對話截圖（見同上卷第125至126頁）。3.庚○○手機內IG截圖、messenger訊息截圖、鴻昌國際網站截圖（見同上卷第128至130頁）。4.庚○○中國信託商業銀行匯款申請書（見同上卷第127頁）。 7（起訴書附表編號7部分） 辰○○ 詐欺集團成員自110年3月15日起，以LINE 暱稱「副總-珮姍」陸續傳送訊息予辰○○，向其佯稱可操作投資網站獲利云云，致其陷於錯誤，而於同日15時4分（起訴書誤載為3分，應予更正）許、15時8分（起訴書誤載為7分，應予更正）許，以網路銀行轉帳5萬元、5萬元至被告上開帳戶內。 1.告訴人辰○○於警詢之指訴（見110偵12360卷第136至138頁）。2.辰○○與詐騙集團成員間LINE對話截圖（見同上卷第144至146頁）。3.辰○○郵局存摺明細（見同上卷第141至143頁）。 8（起訴書附表編號8部分） 己○○（未提告訴，起訴書應予更正） 詐欺集團成員自110年3月初起，以LINE 暱稱「李潁娟主任」陸續傳送訊息予己○○，向其佯稱可操作投資網站獲利云云，致其陷於錯誤，而於110年3月16日20時32分許、20時42分（起訴書誤載為41分，應予更正）許，以網路銀行轉帳5萬元、5萬元至被告上開帳戶內。 1.被害人己○○於警詢之指訴（見110偵14176卷第53至57頁）。2.己○○與詐騙集團成員間LINE對話截圖（見同上卷第61至63頁）。3.己○○轉帳手機截圖（見同上卷第65頁）。 9（臺灣士林地方檢察署110年度偵字第11346、12856、17642號併辦意旨書部分） 壬○○ 詐欺集團成員於110年3月5日至16日間，以LINE 暱稱「亞太區域執行長…」、「PPCT財富創新…」、「總指導-露露」陸續傳送訊息予壬○○，向其佯稱可操作「鴻昌國際」網站投資獲利云云，致其陷於錯誤，而於110年3月16日15時5分許、翌日14時56分許、57分許，分別至臺南市○○區○○路000號中國信託銀行仁德分行臨櫃匯款28萬元、以網路銀行轉帳5萬元、5萬元至被告上開帳戶內。（併辦意旨書就匯款時間、方式、地點之漏載之處，均予補充） 1.告訴人壬○○於警詢之指訴（見110偵17642卷第10至15頁）。2.網路投資操作平台截圖（見同上卷第18頁）。3.LINE訊息截圖（見同上卷第19至30頁）。4.壬○○中國信託商業銀行存款交易明細（見同上卷第33至34頁）。5.壬○○臺灣銀行網路銀行交易明細表（見同上卷第35至36頁）。6.匯款申請書影本（見同上卷第37頁）。 10（臺灣士林地方檢察署110年度偵字第11346、12856、17642號併辦意旨書部分） 丑○○ 詐欺集團成員於110年3月16日18時42分前某時起，以LINE 暱稱「神力女超人」陸續傳送訊息予丑○○，向其佯稱可操作「美盛」網站投資獲利云云，致其陷於錯誤，而於同日18時42分許、翌日15時18分許、18時19分許，以網路銀行轉帳7萬元、10萬元、3萬元至被告上開帳戶內。（併辦意旨書就匯款時間、方式之漏載之處，均予補充） 1.告訴人丑○○於警詢之指訴（見110偵12856卷第13至16頁）。　2.丑○○與詐騙集團成員間LINE訊息截圖（見同上卷第34至36頁）。3.丑○○華南商業銀行帳戶、玉山商業銀行帳戶存摺封面及內頁影本（見同上卷第37至38頁）。4.網路銀行轉帳截圖（見同上卷第40至41頁）。5.美盛會員資料截圖（見同上 卷第41頁）。 11（臺灣士林地方檢察署110年度偵字第11346、12856、17642號併辦意旨書部分） 丙○○（未提告訴） 詐欺集團成員於110年3月16日15時32分前某時起，以LINE 暱稱「曉華」、「峰哥」陸續傳送訊息予丙○○，向其佯稱可操作「美盛」網站投資獲利云云，致其陷於錯誤，而於同日15時32分許，以網路銀行轉帳2萬元至被告上開帳戶內。（併辦意旨書就匯款時間、方式之漏載之處，均予補充） 1.被害人丙○○於警詢之指訴（見110偵11346卷第10至12頁）。2.丙○○與詐騙集團成員間LINE訊息截圖（見同上卷第32至38、42至73頁）。3.丙○○網路銀行轉帳截圖（見同上卷第40頁）。4.客服對話訊息截圖（見同上卷第41至42頁）。5.美盛會員資料截圖（見同上卷第41頁）。 12（臺灣士林地方檢察署110年度偵字第18250號併辦意旨書部分） 戊○○ 詐欺集團成員自110年3月16日13時58分前某時起，以LINE 暱稱「Lin」、「金流部門」陸續傳送訊息予戊○○，向其佯稱可操作投資網站獲利云云，致其陷於錯誤，而於同日13時58分許，以網路銀行轉帳17萬元至被告上開帳戶內。（併辦意旨書就匯款時間、方式之漏載之處，均予補充） 1.告訴人戊○○於警詢之指訴（見110偵18250卷第19至21頁）。2.投資合作協議合約截圖（見同上卷第26至27頁）。3.LINE訊息截圖（見同上卷第24至25頁）。 13（臺灣士林地方檢察署110年度偵字第18250號併辦意旨書部分） 寅○○ 詐欺集團成員自110年3月16日20時29分前某時起，以LINE 暱稱「Lynn」、「金流部門」陸續傳送訊息予寅○○，向其佯稱可操作「柯斯達系統」網站投資獲利云云，致其陷於錯誤，而於同日20時29分許、翌日11時7分許、43分許、48分許、49分許，以網路銀行轉帳10萬元、10萬元、10萬元、10萬元、5萬元、5萬元、5萬元、5萬元至被告上開帳戶內。（併辦意旨書就匯款時間、方式、金額之贅載、漏載之處，均予刪除、補充） 1.告訴人寅○○於警詢之指訴（見110偵18250卷第51至52頁）。2.網路交易明細截圖（見同上卷第56至58頁）。3.賭博網站會員資料截圖（見同上卷第63頁）。4.LINE訊息截圖（見同上卷第64至68頁）。 14（臺灣士林地方檢察署110年度偵字第18250號併辦意旨書部分） 巳○○ 詐欺集團成員自110年3月16日18時18分前某時起，以LINE 暱稱「【亞太區域金融執行長】Aaron」、「『貨幣即時』xin」陸續傳送訊息予巳○○，向其佯稱可操作「鴻昌國際」網站投資獲利云云，致其陷於錯誤，而於同日18時18分許、翌日17時38分許、18時34分許，以網路銀行轉帳10萬元、6萬元、4萬元、1萬9,000元、至被告上開帳戶內。（併辦意旨書就匯款時間、方式之漏載之處，均予補充） 1.告訴人巳○○於警詢之指訴（見110偵18250卷第95至99頁）。2.巳○○中國信託商業銀行帳戶歷史交易明細（見同上卷第101、103頁）。3.網路銀行交易明細截圖（見同上卷第105至107頁）。4.投資網站及會員資料截圖（見同上卷第108至109頁）。5.LINE訊息列印資料（見同上卷第111至190頁）。